【裁判字號】    98,訴,789
【裁判日期】    990624
【裁判案由】    偽造文書
【裁判全文】
臺灣臺北地方法院刑事判決               98年度訴字第789號
公  訴  人  臺灣臺北地方法院檢察署檢察官
被      告  甲○○
選任辯護人  孫治平律師
上列被告因偽造文書等案件，經檢察官提起公訴（九十七年度偵
字第二六八二三號），本院判決如下：
    主  文
甲○○行使變造私文書，足以生損害於他人，處有期徒刑肆月，
如易科罰金，以新臺幣壹仟元折算壹日；又行使變造私文書，足
以生損害於他人，處有期徒刑伍月，如易科罰金，以新臺幣壹仟
元折算壹日；又行使變造私文書，足以生損害於他人，處有期徒
刑月，如易科罰金，以新臺幣壹仟元折算壹日。應執行有期徒
刑拾月，如易科罰金，以新臺幣壹仟元折算壹日。
    事  實
一、甲○○前於民國九十五年間，曾因與乙○○不睦，而將內含
    有妨害乙○○名譽文字之電子郵件轉寄予余富美，並將之張
    貼於余富美（所涉妨害名譽罪嫌，業經臺灣高等法院以九十
    八年度上易字第二一六號刑事判決，判處無罪確定）向雅虎
    奇摩交友網站所申請、暱稱「藍色蕾絲」之交友版上，而散
    布文字，指摘足以毀損乙○○名譽之事，而經乙○○對之提
    出妨害名譽告訴（甲○○所涉妨害名譽罪嫌，業經臺灣板橋
    地方法院【下稱板橋地院】以九十七年度簡上字第九五九號
    刑事判決，判處有期徒刑三月、三月，減為有期徒刑一月又
    十五日、一月又十五日，應執行有期徒刑二月確定），甲○
    ○因此心生不滿，為報復乙○○，並試圖規避警察及司法機
    關偵查上開犯罪，而基於行使變造私文書之犯意，未得乙○
    ○之同意或授權，於九十六年六月二十九日，在址設臺北縣
    中和市○○路十六號九樓之四、由其擔任負責人之漢唐光電
    科技股份有限公司（下稱漢唐公司）內，以電腦設備連線至
    雅虎奇摩網站（網址：http://tw.yahoo.com），將真實姓
    名、年籍不詳之成年人於九十三年十二月三日申請「ｓ７５
    ００００ｓ」帳號時所填寫之姓名、通訊地址，更改為乙○
    ○之姓名及戶籍地址，以此方式變造得以經由電腦處理而顯
    示該「ｓ７５００００ｓ」帳號申請人之真實姓名、通訊地
    址之電磁紀錄後，將該電磁紀錄傳送至雅虎奇摩網站之電腦
    主機而行使，致使雅虎奇摩公司誤認係「ｓ７５００００ｓ
    」帳號申請人本人申請變更姓名及通訊地址，足以生損害於
    乙○○及香港商雅虎資訊股份有限公司臺灣分公司（下稱雅
    虎公司）對會員資料管理之正確性。
二、甲○○另意圖散播於眾，基於行使變造私文書及毀損他人名
    譽之犯意，於九十六年七月十一日二十三時三十八分許，在
    上址漢唐公司內，以電腦設備連線至雅虎奇摩交友網站（網
    址：http://tw.match.yahoo.com），將上揭雅虎奇摩會員
    「ｓ７５００００ｓ」帳號所申請之交友編號「Ｍ0000
    000」之暱稱，更改為「～～乙○○～～」，以此方式變
    造得以經由電腦處理而顯示該「Ｍ0000000」編號申
    請人接受他人以「～～乙○○～～」作為暱稱之電磁紀錄後
    ，接續以該編號於該交友網站發表「姊姊我同意您所說，得
    躁鬱症（ｂｉｐｏｌａｒ  ｄｉｓｏｒｄｅｒ）、憂鬱症（
    ｍａｊｏｒ  ｄｅｐｒｅｓｓｉｏｎ）的人需要大眾的關心
    與重視。但是，某自稱Ｂｅａｕｔｙ之是非女，自從去年４
    月４日迄今攻擊別人已有一年三個月無一日間斷攻擊別人，
    並且打電話上千通到太陽神哥哥和公司騷擾，還自詡老闆娘
    口氣。另超過五百通簡訊，這些每日從未間斷。這種人值得
    人家關心與重視嗎？她Ｂｅａｕｔｙ之是非女為何還要跑到
    新店分局鬧要跳樓自殺？以此強迫員警！她Ｂｅａｕｔｙ之
    是非女現是七年以上重罪被告身份、她Ｂｅａｕｔｙ是網路
    騙子網虫、她Ｂｅａｕｔｙ之是非女說：｛請支持本人對騙
    子提出告訴，告到底，不要撤銷｝、她Ｂｅａｕｔｙ之是非
    女所說是真話，為何她Ｂｅａｕｔｙ之是非女每天打數十通
    電話求太陽神放過她？？？？？太陽神不理會她，所受名譽
    傷害及其他損害，受權律師和完全交由司法裁判，她還每天
    強調不要撤銷，這真奇怪」等對於雅虎奇摩交友網站上自稱
    「Ｂｅａｕｔｙ」之乙○○之人格評價、社會地位俱屬負面
    貶抑文字、得以經由電腦處理而顯示之電磁紀錄，並傳送至
    雅虎奇摩網站之電腦主機而行使，而散播於眾，足以毀損乙
    ○○之名譽。
三、甲○○另基於行使變造私文書之犯意，於九十六年十月三十
    一日十一時二十九分許，在上址漢唐公司內，以電腦設備連
    線至雅虎奇摩交友網站，登入交友編號「Ｍ0000000
    」，以其前所變造之「～～乙○○～～」暱稱，於該交友網
    站上發表得以經由電腦處理而顯示、設定為僅該交友網站暱
    稱「快樂的人」始得看見內容、他人僅得見其曾發表私密留
    言之電磁紀錄，並傳送至雅虎奇摩網站之電腦主機，以此方
    式行使上揭前經變造之「～～乙○○～～」暱稱，足以生損
    害於乙○○。
四、案經乙○○訴由臺北市政府警察局松山分局報告臺灣臺北地
    方法院檢察署（下稱臺北地檢署）檢察官偵查起訴。
    理  由
一、證據之認定：
  (一)證據能力之認定：
  1.茲就公訴人表示爭執之證據是否具有證據能力，論述如下：
    按被告以外之人於審判外之言詞或書面陳述，除法律有規定
    者外，不得作為證據，刑事訴訟法第一百五十九條第一項定
    有明文。查被告於(1)九十八年十月二十六日提出之刑事申請
    調查狀所附附件一（本院卷第一四四頁至第一四六頁參照）
    、(2)九十八年十一月六日刑事答辯狀所附附件一至附件六（
    本院卷第一五二頁至第一七四頁參照）、(3)九十九年一月十
    四日提出之刑事申請調查狀所附附件一、二（本院卷第一八
    一頁、第一八二頁參照），均屬被告以外之人於審判外之書
    面陳述，為傳聞證據，且無傳聞法則例外之適用，均不具證
    據能力。
  2.至本判決下列所引用之其他各項證據方法之證據能力，公訴
    人、被告甲○○及其選任辯護人於本院準備程序及審判期日
    均未予爭執，且迄至言詞辯論終結前亦未再聲明異議（本院
    九十九年六月三日審判筆錄參照），本院審酌該等陳述作成
    時之情況，並無不宜作為證據之情事，依刑事訴訟法第一百
    五十九條之五之規定，自得作為證據，併此敘明。
  (二)被告之辯解：
    被告甲○○於本院審理時，固坦承其係漢唐公司負責人，漢
    唐公司有向中華電信股份有限公司（下稱中華電信）申請網
    路服務，而經中華電信配發「59.125.103.12」（起訴書誤
    載為59.125.103.121）ＩＰ位址之事實，惟矢口否認有何行
    使變造私文書及加重誹謗之犯行，辯稱：現行科技發達，使
    用跳板軟體即可輕易改變ＩＰ位址，漢唐公司的ＩＰ位址係
    遭他人盜用云云。
  (三)經查：
  1.被告因與告訴人乙○○相處不睦，曾於九十五年九月五日、
    十二日、十三日，以漢唐公司之上揭ＩＰ位址上網刊登足以
    毀損乙○○名譽之文字，而犯刑法第三百十條第二項之加重
    誹謗罪，經板橋地院以九十七年度簡上字第九五九號刑事判
    決，判處有期徒刑三月、三月，減為有期徒刑一月又十五日
    、一月又十五日，應執行有期徒刑二月確定等情，有上開判
    決書一份在卷可佐（本院卷第四二頁至第四四頁參照），堪
    以認定；而被告為漢唐公司負責人，其以漢唐公司名義向中
    華電信申請之固定型ＩＰ位址為「59.125.103.10」、「59.
    125.103.11」及「59.125.103.12」之事實，則為被告所是
    認，並有中華電信數據通信分公司中區客服中心回覆單及經
    濟部商工登記資料公示查詢系統表各一紙在卷可佐（臺北地
    檢署九十七年度偵字第二六八二三號卷第一一○頁反面及第
    一一一頁參照），首堪認定。
  2.雅虎奇摩網站「ｓ７５００００ｓ」帳號，確於九十六年六
    月二十九日，遭人將中文姓名、通訊地址分別更改為「乙○
    ○」及「臺北市○○區○○里○○○鄰○○○路○段三八巷
    三號四樓」之事實，業據告訴人乙○○指訴綦詳（臺北地檢
    署九十七年度他字第七六七八號卷第二頁、第四九頁，九十
    七年度偵字第二六八二三號卷第四六頁參照），並有雅虎公
    司九十七年十一月七日雅虎資訊（九七）字第○一五六一號
    函檢附雅虎奇摩網站「ｓ７５００００ｓ」帳號於九十六年
    六月二十九日更新後之登錄基本資料一份在卷可佐（臺北地
    檢署九十七年度他字第七六七八號卷第六十頁、第六一頁參
    照）；而雅虎奇摩交友網站上，交友編號「Ｍ000000
    0」即係雅虎奇摩會員「ｓ７５００００ｓ」帳號所申請之
    交友服務，亦有雅虎公司九十九年二月十二日雅虎資訊（九
    九）字第○一二五四號函在卷可憑（本院卷第二○三頁參照
    ），該交友編號「Ｍ0000000」之暱稱，確於九十六
    年七月十一日二十三時三十八分許，遭更改為「～～乙○○
    ～～」，並旋以該暱稱，在雅虎奇摩交友網站上，發表如事
    實二所載之文字而行使，及於九十六年十月三十一日十一時
    二十九分許，遭以該暱稱發表私密留言予暱稱「快樂的人」
    之人而行使之事實，亦據告訴人乙○○證述明確（臺北地檢
    署九十七年度他字第七六七八號卷第二頁、第四九頁，九十
    七年度偵字第二六八二三號卷第四六頁參照），並有雅虎奇
    摩交友網站之列印資料二紙附卷可證（本院卷第五八頁、第
    六三頁參照），至堪認定；又該帳號自九十六年六月二十九
    日遭更改姓名、聯絡地址之電磁紀錄後，仍密集登入，且直
    至九十七年五月十九日，登入之ＩＰ位址均係「59.125.103
    .12 」，此亦有雅虎公司九十七年一月十七日雅虎資訊（九
    七）字第○○六七號函、九十七年五月二十一日雅虎資訊（
    九七）字第○六八五號函檢附雅虎奇摩網站「ｓ７５０００
    ０ｓ」帳號登入之ＩＰ位址各一份附卷可憑（臺灣高雄地方
    法院檢察署【下稱高雄地檢署】九十七年度偵字第一四二二
    號卷第八頁至第十五頁、第五十頁至第五六頁參照），堪認
    於事實一、二、三所載之時間，為事實一、二、三所載犯行
    之行為人，均係自漢唐公司上址上網無訛。
  3.由被告係漢唐公司負責人，本即會在漢唐公司上網，而其與
    乙○○間自九十五年起，即因於雅虎奇摩交友網站上交惡，
    而屢有民、刑事訟累，其於法院相關筆錄、裁判上，本得以
    輕易取得乙○○之戶籍地址，以及雅虎奇摩網站「ｓ７５０
    ０００ｓ」帳號所申請之雅虎奇摩交友編號「Ｍ00000
    00」於以「59.125.103.12」位址登入期間所發表之文章
    （臺北地檢署九十七年度偵字第二六八二三號卷第五二頁、
    第一五○頁、第一五二頁至第一五四頁，九十八年度偵字第
    二四九三二號卷第七頁、第九頁，本院卷第二三頁參照，甲
    ○○所涉妨害名譽罪嫌，除事實二所載該次犯行外，餘均未
    具起訴），多涉及被告及乙○○間相關訴訟偵查、審理進行
    情形，非被告本人，實無從即時得知該訴訟近況，且由該等
    文章用字遣詞均充滿對乙○○之譏笑、諷刺，可知發表該等
    文章之人與乙○○素有怨隙，綜上各情，應堪認定於事實一
    、二、三所載時間，在漢唐公司上址，以「59.125.103.12
    」之ＩＰ位址上網，而為如事實一、二、三所載犯行之行為
    人，即為被告無誤。
  4.再按言論自由固為憲法所保障之基本權利，任何人或國家不
    應任意加以侵害，惟為維護個人隱私權，使之不受不合理之
    侵害，且為避免妨害他人名譽，刑法第三百十條乃訂有誹謗
    罪之處罰，目的即係在於賦予言論自由合理之約束及規範。
    誹謗罪之成立，除行為人在客觀上需有指摘或傳述足以毀損
    他人名譽之事外，尚須行為人在主觀上有毀損他人名譽之故
    意，方具構成要件該當性，而行為人是否具有主觀構成要件
    故意，須依行為當時之具體情況客觀判斷之。而「對於誹謗
    之事，能證明其為真實者不罰」，刑法第三百十條第三項前
    段明文規定，此係針對言論內容與事實相符者之保障，並藉
    以限定刑罰權之範圍，非謂指摘或傳述誹謗事項之行為人，
    必須自行證明其言論內容確屬真實，始能免於刑責。惟行為
    人雖不能證明言論內容為真實，但依其所提證據資料，認為
    行為人有相當理由確信其為真實者，倘無證據足證行為人係
    出於惡意之情況下，即應推定其係以善意為之（即所謂真正
    惡意原則），不能以誹謗罪之刑責相繩，亦有司法院大法官
    會議釋字第五○九號解釋足稽，並為刑法第三百十一條不罰
    事項之前提要件。然此號解釋所闡釋之意旨，亦為行為人應
    有相當查證過程，並有合理理由確信所發表之言論內容為真
    實，方符合善意之推斷。如行為人並未有任何查證作為，或
    其查證之事項與所發表之言論並無關連，縱然係針對刑法第
    三百十一條之事項為之，仍可認為行為人係基於真實惡意，
    而涉有誹謗罪責。查乙○○自九十五年起，即付費參加雅虎
    奇摩交友網站，並使用「Ｂｅａｕｔｙ」作為暱稱，此有其
    於九十八年三月十六日所提之刑事陳報暨聲請調查證據狀在
    卷可憑（臺北地檢署九十七年度偵字第二六八二三號卷第六
    二頁參照），而細鐸被告於事實二所載時間，在雅虎奇摩交
    友網站上所發表如事實二所載之文字內容，綜觀其前後文義
    ，該等內容暗示於雅虎奇摩交友網站暱稱「Ｂｅａｕｔｙ」
    之人罹患躁鬱症或憂鬱症，情緒不穩，並直指該人長期騷擾
    暱稱「太陽神哥哥」之人，係網路騙子，表面上於網路表示
    欲以司法途徑解決暱稱「太陽神哥哥」之糾紛，私底下卻持
    續討饒、求情，並以自殺強迫員警等具體事實，客觀上足使
    閱讀該等內容之不特定人，就其所指涉之特定具體事實有所
    認知，已非抽象之公然謾罵或嘲弄可比擬，且上開文句，衡
    諸一般社會通念客觀判斷，係就個人人格所為負面評價，並
    伴隨有對其人際關係之貶抑，顯足以毀損於雅虎奇摩交友網
    站自稱「Ｂｅａｕｔｙ」之乙○○之名譽，至為明確。而被
    告就其所散布如事實二所載之文字內容，自始並未提出任何
    證據，證明其曾有何查證作為，是揆諸上揭說明，堪認其確
    係基於真實惡意而散布，並無刑法第三百十條第三項免責事
    由之適用。
  5.被告雖以上詞置辯，惟查：
  (1)漢唐公司向中華電信申請之ＡＤＳＬ為固定制，而所稱固定
    制，係指由中華電信配發用戶壹組專屬固定ＩＰ，當用戶退
    租本服務時，該ＩＰ才會回收，用戶只需於網卡設定該ＩＰ
    即可上網，不需如非固定制用戶般，透過ＰＰＰｏＥ通信協
    定進行連線，也無需經帳號密碼驗證程序等情，業據中華電
    信於九十八年七月二十九日以客服處二客服第七作業中心二
    客七作第000000000000號回覆單函覆本院（本
    院卷第五五頁參照），已可知悉「59.125.103.12」之ＩＰ
    位址，係專屬於漢唐公司使用。
  (2)再由雅虎公司九十七年一月十七日雅虎資訊（九七）字第○
    ○六七號函、九十七年五月二十一日雅虎資訊（九七）字第
    ○六八五號函檢附雅虎奇摩網站「ｓ７５００００ｓ」帳號
    登入之ＩＰ位址觀之（臺灣高雄地方法院檢察署【下稱高雄
    地檢署】九十七年度偵字第一四二二號卷第八頁至第十五頁
    、第五十頁至第五六頁參照），該帳號自九十六年六月二十
    九日迄九十七年五月十九日止近一年之期間，登入之ＩＰ位
    址均係「59.125.103.12」，且登入之頻率甚為頻繁，而衡
    諸常情，倘第三人駭客欲藉由軟體或程式盜用ＩＰ位址，自
    當隨機變動每次盜用之ＩＰ位址，以規避他人追查，豈有執
    意盜用同一ＩＰ之理？況由上揭二函文檢附之登入時間觀之
    ，多係於上班期間，則如此長期盜用，極有可能造成該ＩＰ
    實際申辦人於上班時間使用網路時，因ＩＰ相衝無法登入，
    因而起疑進而追查之高度風險，對照一般駭客盜用ＩＰ之情
    形，尤顯不合理，再雅虎奇摩交友編號「Ｍ0000000
    」於以「59.125.103.12」之ＩＰ位址登入期間所發表之文
    章，多涉及被告及乙○○間相關訴訟偵查、審理進行情形，
    且用字遣詞均充滿對乙○○之譏笑、諷刺，已如上述，則駭
    客豈有對被告與乙○○間之訴訟情形，甚至對承辦其等間糾
    紛之轄區員警姓名均瞭然知悉之理？是被告所辯，已與常理
    有違。
  (3)另查，被告所經營之漢唐公司營業項目包含無線通信、電信
    管制射頻、資訊軟體等多項資訊科技事業，此有經濟部商工
    登記資料公示查詢系統表一紙在卷可佐（臺北地檢署九十七
    年度偵字第二六八二三號卷第一一一頁參照），顯見被告對
    於電信科技之專業知識高於一般大眾，對於避免ＩＰ遭盜用
    之防護措施，亦應較常人更為精密周到，而其於九十五年九
    月間，初次於雅虎奇摩交友網站上散布足以毀損乙○○名譽
    之文字，而經檢察官偵查時，即一再以ＩＰ遭盜用為由作為
    辯解，倘其確非實際行為人，則其於斯時即應已發覺ＩＰ遭
    駭客盜用，而得以採取更為精密之防護，甚至向中華電信停
    止租用該ＩＰ位址，轉向其他更為嚴謹之電信公司申請網路
    服務，豈有一再容任駭客盜用漢唐公司ＩＰ位址長達三年之
    理？益徵被告所辯，應僅係事後卸責之詞，不足採信。
  6.至被告之選任辯護人雖向本院聲請：(1)函查九十九年一月十
    四日十五時十四分許登入雅虎奇摩交友網站交友編號「Ｍ0
    000000」之ＩＰ位址即「65.49.2.21」係何人所有；
    (2)函查雅虎奇摩網站「ｓ７５００００ｓ」帳號所留之備用
    電子郵件信箱即「s894090@stumail.ntntc.edu.tw」、「sw
    99099@stumail.ntntc.edu.tw」係何人所有，惟查：就被告
    於九十九年一月十四日提出之刑事申請調查狀所附附件一、
    二（本院卷第一八一頁、第一八二頁參照），本院均已認定
    無證據能力，而無從為有利被告之認定；況本件經公訴人釐
    清並確認起訴範圍僅及於被告九十六年六月二十九日、同年
    七月十一日及同年十月三十一日之行為（臺北地檢署檢察官
    九十八年度蒞字第一三三二○號補充理由書、本院九十九年
    六月三日審判筆錄參照），而本院亦未認定於九十三年十二
    月三日雅虎奇摩網站申請「ｓ７５００００ｓ」帳號之人為
    被告，則該帳號於原始登記時所申請之「s894090@stumail.
    ntntc.edu.tw」是否為被告所有，以及原始申請人是否曾於
    九十九年一月十四日將備用電子郵件信箱變更為「sw99099@
    stumail.ntntc.edu.tw」，即與本案待證事實無涉；至被告
    雖另以其於九十九年一月十四日十五時十四分許遞狀時，雅
    虎奇摩交友網站交友編號「Ｍ0000000」亦有自「
    65.49.2.21」之ＩＰ位址登入，並變更備用電子郵件信箱為
    「sw99099@stumail.ntntc.edu.tw」之行為，然查，被告於
    九十九年一月十四日提出之刑事申請調查狀，係經由本院一
    樓聯合服務中心之收狀處遞狀，而本院聯合服務中心收狀處
    於收狀時，無須驗證遞狀人是否即係具狀人本人，是本已無
    從以遞狀時間與雅虎奇摩交友網站交友編號「Ｍ00000
    00」之登入時間相同，即認被告存有不在場證明；又，以
    現今網際網路之普及，及電子郵件申請登記之容易，任何人
    均可在網路咖啡店、甚至是臺北市政府鋪設建置ＷＩＦＬＹ
    之據點上網，是縱「65.49.2.21」之ＩＰ位址非被告所申請
    ，亦難倒果為因認上揭事實均非被告所為；再者，該「sw99
    099@stumail.ntntc.edu.tw」之備用電子郵件信箱既係於案
    發後、本案審理中之九十九年一月十四日始變更，而本件被
    告既得於事實一、二、三所載時間，分別登入雅虎奇摩網站
    「ｓ７５００００ｓ」帳號及雅虎奇摩交友網站交友編號「
    Ｍ0000000」而為行使變造私文書之行為，則其亦可
    輕易於事後，親自或指示他人，在漢唐公司以外之處，再次
    登入雅虎奇摩交友網站交友編號「Ｍ0000000」，而
    為變更備用電子郵件信箱之行為，以達混淆視聽之效；是無
    論該備用電子郵件信箱是否係被告所申請，對於本案事實之
    釐清，亦均無助益，是選任辯護人上揭所請顯無調查之必要
    ，併此敘明。
  (四)綜上各情，本件事證明確，被告所為上開辯解，均屬事後卸
    責之詞，不足採信，其犯行堪以認定，應予依法論科。
二、論罪科刑之法律適用：
  (一)按電磁紀錄，藉電腦之處理所顯示之聲音、影像或符號，足
    以為表示其用意之證明者，亦以文書論，刑法第二百二十條
    第二項定有明文。是核被告甲○○就事實一所為，係犯刑法
    第二百十六條、第二百十條之行使變造私文書罪；就事實二
    所為，係犯刑法第二百十六條、第二百十條之行使變造私文
    書罪，及同法第三百十條第二項之加重誹謗罪；就事實三所
    為，則係犯刑法第二百十六條、第二百十條之行使變造私文
    書罪。被告就事實一、二之文書予以變造後，均傳送至雅虎
    奇摩網站之電腦主機而行使，其變造私文書之低度行為均應
    為行使之高度行為所吸收，均不另論罪。其就事實二之行為
    ，係以一行使變造私文書之行為，同時散播足以毀損乙○○
    名譽之文字，為想像競合犯，應從一重論以行使變造私文書
    罪。其就事實一、二、三所載之三次犯行，犯意各別，行為
    互異，應予分論併罰。
  (二)公訴意旨雖認被告係涉犯行使偽造私文書罪嫌（臺北地檢署
    檢察官九十八年度蒞字第一三三二○號論告書第四頁參照）
    ，然查，雅虎奇摩網站「ｓ７５００００ｓ」帳號之基本資
    料及雅虎奇摩交友網站交友編號「Ｍ0000000」之暱
    稱，既係由真實姓名、年籍不詳之成年人於九十三年十二月
    三日所填載，則被告分別於事實一、二所載之時間，將其變
    更為如事實一、二所載之內容，自應係屬變造之行為，公訴
    意旨尚有誤會；又公訴意旨雖認被告係累犯（同上論告書第
    四頁參照），然查，被告前於(1)九十二年間，因違反公司法
    案件，經本院以九十二年度易字第一九二○號刑事判決，判
    處有期徒刑三月確定；復於(2)九十三年間，因違反公司法案
    件，經本院以九十八年度簡字第二九六一號刑事判決，判處
    有期徒刑三月確定，上開二案件嗣經本院以九十八年度聲字
    第二四九四號裁定應執行有期徒刑五月確定，於九十八年十
    一月十日易科罰金執行完畢，此有上開判決及臺灣高等法院
    被告前案紀錄表一份在卷可佐，是其並非於有期徒刑執行完
    畢後五年內故意再犯
    本件有期徒刑以上之罪，公訴意旨尚有誤會，併此敘明。
  (三)按檢察官就犯罪事實一部起訴者，其效力及於全部，刑事訴
    訟法第二百六十七條定有明文，公訴人雖未就被告所犯刑法
    第三百十條第二項加重誹謗罪提起公訴，然該部分之犯罪事
    實，與業經起訴且經本院論罪之刑法第二百十六條、第二百
    十條之行使變造私文書罪，具有想像競合犯之裁判上一罪關
    係，已如前述，故為起訴效力所及，復經本院於九十九年六
    月三日審理時，依刑事訴訟法第九十五條之規定，當庭告知
    被告所犯上開罪名，俾使其得行使訴訟上之防禦權（本院當
    日審判筆錄參照），是本院得就此部分一併加以審理裁判，
    併予敘明。
  (四)爰審酌被告前已有於網路上散布文字誹謗乙○○之前科，竟
    不思加以悔改，反變本加厲，更以行使變造私文書之方式，
    為本件犯行，所為實有可鄙，且對乙○○造成極大創傷，又
    其於犯罪後事證明確下，一再飾詞狡辯，未曾為自己之行為
    向乙○○表達歉意，顯見其毫無悔意，暨其犯罪之動機、目
    的、手段等一切情狀，分別量處如主文所示之刑，並諭知易
    科罰金之折算標準，再定其應執行之刑，及諭知易科罰金之
    折算標準，以示警儆。
據上論斷，應依刑事訴訟法第二百九十九條第一項前段、刑法第
二百十六條、第二百十條、第二百二十條第二項、第三百十條第
二項、第五十五條、第五十一條第五款、第四十一條第一項前段
、第八項，刑法施行法第一條之一，判決如主文。
本案經檢察官謝憲杰到庭執行職務。
中    華    民    國    99    年    6     月    24    日
                  刑事第九庭審判長法  官  林怡秀
                                  法  官  劉素如
                                  法  官  張詩芸
以上正本證明與原本無異。
如不服本判決應於收受送達後10日內向本院提出上訴書狀，並應
敘述具體理由；其未敘述上訴理由者，應於上訴期間屆滿後20日
內向本院補提理由書（均須按他造當事人之人數附繕）「切勿逕
送上級法院」。
                                  書記官  顏淑華
中    華    民    國    99    年    6     月    24    日
附錄本案論罪科刑法條全文
中華民國刑法第二百十條
（偽造變造私文書罪）
偽造、變造私文書，足以生損害於公眾或他人者，處五年以下有
期徒刑。
中華民國刑法第二百十六條
（行使偽造變造或登載不實之文書罪）
行使第二百十條至第二百十五條之文書者，依偽造、變造文書或
登載不實事項或使登載不實事項之規定處斷。
中華民國刑法第二百二十條
（準文書）
在紙上或物品上之文字、符號、圖畫、照像，依習慣或特約，足
以為表示其用意之證明者，關於本章及本章以外各罪，以文書論
。
錄音、錄影或電磁紀錄，藉機器或電腦之處理所顯示之聲音、影
像或符號，足以為表示其用意之證明者，亦同。
中華民國刑法第三百十條
（誹謗罪）
意圖散布於眾，而指摘或傳述足以毀損他人名譽之事者，為誹謗
罪，處一年以下有期徒刑、拘役或五百元以下罰金。
散布文字、圖畫犯前項之罪者，處二年以下有期徒刑、拘役或一
千元以下罰金。
對於所誹謗之事，能證明其為真實者，不罰。但涉於私德而與公
共利益無關者，不在此限。

司法院資訊處製作；財團法人民間司法改革基金會備份。
